【裁判字號】    99,上易,22
【裁判日期】    990414
【裁判案由】    第三人異議之訴
【裁判全文】
臺灣高等法院高雄分院民事判決          99年度上易字第22號
上  訴  人  甲○○
被 上訴 人  台灣金聯資產管理股份有限公司
法定代理人  丙○○
訴訟代理人  乙○○
上列當事人間第三人異議之訴事件，上訴人對於民國98年11月5
日臺灣屏東地方法院97年度訴字第600 號第一審判決提起上訴，
本院於99年3 月31日言詞辯論終結，判決如下：
    主  文
上訴駁回。
第二審訴訟費用由上訴人負擔。
    事實及理由
一、上訴人起訴主張：坐落屏東縣屏東市○○段136 、136-2 地
    號土地及其上104 建號之1 層磚造倉庫建物（下稱原建物）
    原登記為伊婆婆王梅所有，85年間因屏東市○○巷○○道
    路抵觸道路部分經拆除後，伊經王梅同意出資僱用曾來掌
    在上開土地上興建現門牌屏東市竹圍巷45號鋼筋混凝土造之
    3 層房屋（下稱系爭建物）而原始取得所有權。詎被上訴人
    聲請對債務人林梅、陳祥一為強制執行（屏東地方法院96
    年度執字第29930 號清償債務強制執行事件，下稱系爭執行
    事件）時，請求就系爭建物查封拍賣，爰依強制執行法第15
    條規定，提起第三人異議之訴，求為判決系爭執行事件，就
    系爭建物所為之強制執行程序應予撤銷。原審判決上訴人敗
    訴，上訴人於本院聲明廢棄原判決，准如上述之請求。
二、被上訴人則以：系爭建物並非上訴人出資所興建，且系爭建
    物係於85年間所建，而被上訴人之抵押權為83年間所設定，
    依民法第877 條規定，抵押權人得聲請將建物與土地併付拍
    賣等語，資為抗辯。於本院聲明：上訴駁回。
三、經查：被上訴人聲請屏東地方法院以96年度執字第29930 號
    清償債務強制執行事件，就系爭建物請求查封拍賣；王梅
    已於91年2 月7 日死亡，所遺上開土地經被上訴人代辦繼承
    登記為陳祥一所有完竣，系爭建物尚未辦理第一次登記等情
    ，業經原審及本院調取上開執行卷查閱無訛；且原建物已滅
    失，亦經證人陳祥一到庭證述明確（原審卷第130 頁），均
    堪信實。
四、兩造爭執之事項：系爭建物是否為上訴人出資所興建？本院
    判斷如下：
  (一)按當事人主張有利於己之事實者，就其事實有舉證之責任，
    民事訴訟法第277 條前段定有明文。又不動產物權依法律行
    為而取得者，非經登記不生效力，而非依法律行為而取得者
    ，如自己出資建築房屋而原始取得其所有權，雖不以登記為
    取得所有權之要件，但其取得所有權之原因必須有相當之證
    明，否則即無從認為有所有權之存在，而得據以排除強制執
    行（最高法院47年台上字第705 號判例意旨參照）。上訴人
    主張系爭建物係其於85年間出資所興建，經被上訴人否認，
    自應由上訴人負舉證責任。
  (二)上訴人主張系爭建物為伊出資僱用曾來掌所興建，共支出30
    0 萬元，伊無私人帳戶，伊是光良企業有限公司（下稱光良
    公司）負責人，公司股東均為伊之子女，伊存、提款均在光
    良公司帳戶內，伊從光良公司拿出約1 、200 萬元，其餘款
    項由貨款及伊標會及伊向朋友借款支付等情，固據提出曾來
    掌所出具之證明書及中國農民銀行存款對帳單影本為證（原
    審卷第4 頁、本院卷第35至37頁），並舉證人曾來掌證述：
    道路拓寬拆舊屋後，上訴人請伊興建系爭建物，工程款總共
    300 萬元，是上訴人付伊錢等語。惟查，上訴人於系爭執行
    事件調查時已陳述：（這房子是否為你蓋的？）房子誰蓋的
    我要回去問我先生，狀紙（按：上訴人於執行法院具狀主張
    系爭建物為其出資所建）是我先生叫朋友幫忙寫．．．這房
    子85年蓋的，誰蓋的房子，忘記了，要回去問我先生等語，
    足認上訴人就系爭建物為何人所出資興建一事並不清楚。上
    訴人於本院雖稱伊因誤會執行法官之本意，問伊房子誰蓋的
    ，伊一時想不起來曾來掌的名字，才說要回去問伊先生云云
    ，然此與上訴人於原審所稱：因當時突然遇到這事情，我會
    害怕，我不知道如何回答，且我也不想把我跟我先生不好的
    關係讓別人知道等語（原審卷第130 頁反面）不符，難認上
    訴人於執行法院之陳述係出自於誤會法官詢問之本意所為。
    又上訴人居住在系爭建物內，倘上訴人果真出資300 萬元興
    建系爭建物，則上訴人於執行法院調查時，理應回答系爭建
    物為其所建，但上訴人卻稱系爭建物為何人所建，要回去問
    伊先生等語，顯與事理有違，足徵系爭建物顯非上訴人出資
    所建。是上訴人與曾來掌所述系爭建物為上訴人出資所建云
    云，及曾來掌所出具之證明書，均難採信。至上訴人所提出
    之存款對帳單係光良公司之帳戶明細，有合作金庫商業銀行
    大樹分行98年7 月21日合金大樹字第0980000148號函可稽（
    原審卷第141 頁），而光良公司係法人，與上訴人係不同之
    權利主體，光良公司帳戶內之存款係光良公司所有，非屬上
    訴人個人財產，上訴人自光良公司帳戶內提領1 、200 萬元
    存款支付，難認係上訴人之出資。況上訴人就其所稱餘款由
    貨款及伊標會及伊向朋友借款支付等情，亦未舉證以實其說
    ，上訴人主張系爭建物為其出資所建，自無可取。
  (三)證人簡春菊雖陳稱：聽說上訴人家的房子被拓寬，屋子有毀
    壞，上訴人婆婆希望上訴人拿錢出來把房子修好，上訴人還
    要再給80萬元。（這80萬元是上訴人使用他婆婆土地的代價
    ，還是他婆婆另外跟上訴人借貸的款項，日後會償還？）上
    訴人當時沒有講那麼清楚，所以我不知道。（他有無跟你抱
    怨什麼？）他說他婆婆又要叫他給錢，又要叫他蓋房子，他
    去哪裡生這麼多錢等語，惟屬傳聞證據，無證據能力，難以
    憑信。證人陳祥一雖證稱：（上訴人出錢蓋系爭建物嗎？）
    是我太太在處理，我不在家，我沒有出到錢，我媽媽也沒有
    ，因為我媽媽缺錢，所以應該是上訴人出錢蓋的等語。惟陳
    祥一與上訴人係配偶關係，其陳述難免偏頗，且其上開所述
    顯係其個人主觀上臆測之詞，殊難遽信。至證人李萬旺固證
    述系爭建物為上訴人出資所建，然嗣後改稱：我只有約上訴
    人一起蓋，誰出錢的我不知道等語（原審卷129 頁背面），
    自不足採為上訴人有利之認定。又被上訴人曾聲請法院對上
    訴人發支付命令，嗣經上訴人聲明異議，被上訴人業已撤回
    （按：未繳費，視為撤回），核與本件兩造爭點無涉，上訴
    人執而主張被上訴人為達目的，不擇手段，誠信有問題，所
    為系爭建物非伊出資所建之抗辯不足採云云，核不足取。
五、綜上所述，上訴人未能舉證證明系爭建物為其出資所建，其
    主張原始取得該建物所有權為不足採。從而，上訴人求為撤
    銷屏東地方法院96年度執字第29930 號執行事件就系爭建物
    所為之執行行為，不應准許。原審為上訴人敗訴之判決，並
    無違誤。上訴意旨指摘原判決不當，求予廢棄改判，為無理
    由，應駁回其上訴。兩造其餘攻防及舉證，於判決結果不生
    影響，無再論述之必要，併此明。
六、據上論結，本件上訴為無理由，依民事訴訟法第449 條第1
    項、第78條，判決如主文。
中    華    民    國    99    年    4     月    14    日
                            民事第六庭
                                審判長法官  許明進
                                法      官  李炫德
                                法      官  徐文祥
以上正本證明與原本無異。
本件不得上訴。
中    華    民    國    99    年    4     月    15    日
                                書  記  官  梁雅華

司法院資訊處製作；財團法人民間司法改革基金會備份。
